【裁判字號】    98,易,3063
【裁判日期】    981225
【裁判案由】    詐欺
【裁判全文】
臺灣臺北地方法院刑事判決              98年度易字第3063號
公  訴  人  台灣台北地方法院檢察署檢察官
被      告  乙○○
上列被告因詐欺案件，經檢察官提起公訴（98年度偵字第20156
號），及移送併案審理（98年度偵字第24697 號），本院依簡式
審判程序判決如下：
    主  文
乙○○幫助意圖為自己不法之所有，以詐術使人將本人之物交付
，處有期徒刑參月，如易科罰金，以新台幣壹仟元折算壹日。緩
刑貳年，並向被害人甲○支付新台幣肆萬元，向被害人丙○○支
付新台幣伍仟元。
    事  實
一、乙○○依一般社會生活之通常經驗，可預見提供金融機構帳
    戶之存摺及提款卡予姓名、年籍不詳之他人使用，將可能作
    為被害人匯入款項之人頭帳戶之用，惟仍基於幫助詐欺取財
    之不確定故意，於民國98年7 月7 日凌晨4 時許，經由「
    Yahoo!奇摩即時通」與真實姓名不詳自稱「陳志達」之成年
    人（下稱陳志達）對話，同意將其中華郵政股份有限公司木
    柵郵局（下稱木柵郵局）帳號00000000000000號帳戶及上海
    商業儲蓄銀行（下稱上海銀行）新店分行帳號000000000000
    00000 號帳戶，以每本帳戶新台幣（下同）2,000 元之代價
    出租，並於同日將前開2 本帳戶之存摺、提款卡，以宅急便
    方式寄送至台中市○○路37號予陳志達並告知密碼，而容任
    他人使用上開帳戶用以詐騙財物。陳志達則於收受前開存摺
    、提款卡及密碼後，以「林文」之名義匯款4,000 元至乙○
    ○友人陳慶瑋（起訴書誤為陳慶偉）之郵局帳戶內予乙○○
    。嗣姓名不詳之成年人取得乙○○上開帳戶存摺、提款卡後
    ，於98年7 月9 日10時許，假冒桃園縣警察局警員、書記官
    以電話向甲○詐稱：甲○涉及詐騙案，為確保渠所有現金之
    安全，需由中央存款保險局託管云云，甲○因此陷於錯誤，
    於98年7 月9 日13時24分，在新竹市○○路196 號上海銀行
    存款10萬元至乙○○上海銀行帳戶內，旋遭提領一空；於98
    年7 月12日16時14分許，以電話向丙○○詐稱，其先前在雅
    虎奇摩拍賣網站標得KHS 廠牌法拉利紅摺疊腳踏車下標金額
    為11,000元，再加運費100 元，共計11,100 元 ，需匯款至
    乙○○上開木柵郵局帳戶內，丙○○因此陷於錯誤，於98年
    7 月12日16時27分匯款11,100元至乙○○木柵郵局帳戶內。
二、案經台北縣政府警察局新店分局報告台灣台北地方法院檢察
    署檢察官偵查起訴及移送併辦。
    理  由
一、本件被告乙○○所涉係死刑、無期徒刑、最輕本刑為3 年以
    上有期徒刑或高等法院管轄第一審案件以外之罪，並於本院
    行準備程序時就被訴事實為有罪之陳述，本院合議庭依刑事
    訴訟法第273 條之1 規定，經評議結果，裁定改由受命法官
    獨任行簡式審判程序，合先敘明。
二、上開犯罪事實，業據被告於本院審理中坦承不諱，核與證人
    即被害人甲○、丙○○於警詢中證述之情節相符，並有上海
    銀行存款憑條（98年偵字第20156 號卷第14頁）、自動櫃員
    機交易明細表（98年度偵字第24697 號卷第47頁）、被告上
    開上海銀行新店分行、木柵郵局之開戶資料暨歷史交易明細
    表（98年偵字第20156 號卷第14頁第15、16頁；98年度偵字
    第24697 號卷第50、51頁）、陳慶瑋之中和南勢角郵局帳戶
    交易明細（98年偵字第20156 號卷第32頁）、黑貓宅急便顧
    客收執聯（同上卷第30頁），堪認被告之自白與事實相符，
    可資採信。
三、按金融存款帳戶，事關存戶個人財產權益之保障，其專屬性
    、私密性極高，除非本人或與本人具密切關係之人，難認有
    何理由可借用銀行帳戶予他人使用，一般人亦均有應妥為保
    管金融帳戶，以防止被他人冒用之認識；且金融帳戶為個人
    管理財務之重要工具，申請開設金融帳戶亦無任何特殊限制
    ，一般人皆能以存入最低開戶金額之方式申請開戶，亦可在
    不同之金融機構申請多數存款帳戶使用，並無任何困難，此
    乃眾所週知之事，是依一般人之社會生活經驗，苟見非親非
    故之人不以自己名義申請開戶，反而向他人蒐集金融機構帳
    戶供己使用，衡情當知悉蒐集金融帳戶者係將所蒐集之帳戶
    用於從事財產犯罪，避免揭露自己身分。被告可知存摺、提
    款卡、提款卡密碼等有關個人財產、身分之物，淪於不明人
    士手中，極易被利用為財產犯罪之工具，竟將存摺等物出租
    予身分來歷不明之人使用，顯然對於該帳戶將作為不法使用
    ，有所認知。本件事證已臻明確，被告犯行足堪認定。
四、核被告所為，係犯刑法第339 條第1 項、第30條第1 項之幫
    助詐欺取財罪。被告以幫助他人犯罪之不確定故意，而參與
    實施詐欺罪犯罪構成要件以外之行為，為幫助犯，按正犯之
    刑減輕其刑。被告以一行為，幫助他人詐騙數被害人財產，
    侵害數法益，為想像競合犯，應依刑法第55條規定，論以一
    罪。公訴人雖未就被告幫助詐欺被害人丙○○部分（即移送
    併辦部分）起訴，惟該部分與起訴部分有想像競合犯之裁判
    上一罪關係，為起訴效力所及，本院自應併予審理。爰審酌
    被告因缺錢花用，為牟得小利竟助長社會犯罪風氣，造成被
    害人財產損失不輕，惟被告並無任何前科，素行良好，有台
    灣高等法院被告前案紀錄表在卷可按，犯後坦承犯行，頗見
    悔意，並衡之被告年輕識淺、一時失慮等一切情狀，量處如
    主文所示之刑，並諭知易科罰金之折算標準。末查，被告前
    未曾因故意犯罪受有期徒刑以上刑之宣告，有台灣高等法院
    被告前案紀錄表存卷可參，經此司法偵審程序後，當知所警
    惕，本院認其所受宣告之刑，以暫不執行為適當，爰諭知被
    告緩刑2 年，以勵自新，並觀後效，並命被告向被害人甲○
    支付4 萬元，向被害人丙○○支付5 千元。
據上論斷，應依刑事訴訟法第273 條之1 第1 項、第299 條第1
項前段，刑法30條第1 項前段、第2 項、第339 條第1 項、第55
條、第41 條 第1 項前段、第74條第1 項第1 款、第2 項第3 款
，刑法施行法第1條 之1 ，判決如主文。
本案經檢察官高維駿到庭執行職務
中    華    民    國    98    年    12    月    25    日
                  刑事第七庭    法      官  林欣苑
上正本證明與原本無異。
如不服本判決應於收受送達後10日內向本院提出上訴書狀，並應
敘述具體理由；其未敘述上訴理由者，應於上訴期間屆滿後20日
內向本院補提理由書（均須按他造當事人之人數附繕本）「切勿
逕送上級法院」。告訴人或被害人如對於本判決不服者，應具備
理由請求檢察官上訴，其上訴期間之計算係以檢察官收受判決正
本之日期為準。
                                書  記  官  劉英芬
中    華    民    國    98    年    12    月    25    日
附錄論罪科刑法條
中華民國刑法第339條
（普通詐欺罪）
意圖為自己或第三人不法之所有，以詐術使人將本人或第三人之
物交付者，處5 年以下有期徒刑、拘役或科或併科1 千元以下罰
金。
以前項方法得財產上不法之利益或使第三人得之者，亦同。
前二項之未遂犯罰之。

司法院資訊處製作；財團法人民間司法改革基金會備份。
